【裁判字號】    89,易緝,17
【裁判日期】    890801
【裁判案由】    恐嚇取財
【裁判全文】
臺灣士林地方法院刑事判決                          八十九年度易緝字第一七號
    公  訴  人  臺灣士林地方法院檢察署檢察官
    被      告  丙○○
右列被告因恐嚇取財案件，經檢察官提起公訴（八十八年度偵字第六五三五號），本
院判決如左：
    主  文
丙○○意圖為自己不法之所有，以恐嚇使人將本人之物交付，未遂，處有期徒陸月。
    事  實
一、丙○○曾於民國七十五年間因傷害案，經台灣高等法院判處有期徒刑一年十月確
    定；又於七十六年間因恐嚇、妨害自由及竊盜等案，經台灣台北地方法院判處有
    期徒刑二年五月確定；上開二案，經合併定執行刑四年，嗣經減為有期徒刑二年
    二月。又於七十六年間因殺人案，經台灣高等法院判處有期徒刑十五年，禠奪公
    權十年確定。與前開案件，經合併定執行刑十六年六月，禠奪公權十年，嗣經減
    為有期徒刑十一年六月，禠奪公權六年八月。並於八十二年九月二十七日假釋出
    獄，嗣經判決撤銷假釋，於八十七年十月十日經通緝在案（以上不構成累犯）。
    猶不知悔改，於民國八十八年六月二十日在台北市○○區○○街某雜貨店飲酒時
    與人發生爭吵，遭人毆打後，掉入水溝中，丙○○自水溝爬起後，酒意未消（尚
    未達精神耗弱之程度），竟意圖為自己不法之所有，自水溝旁之豬舍拿取一副手
    套穿戴於手上，再穿越馬路至台北市○○街○段一六八號慈航宮外，拿取置於洗
    手台上之水果刀乙把，於同日晚間九時四十分許進入宮內，持水果刀對正在宮裏
    開會之委員甲○○、黃參期、丁○○、朱家玉、潘文貴、王榮及其他不詳姓名之
    委員約九人恫稱：伊在跑路，需要費用等語，致甲○○、黃參期、丁○○、朱家
    玉、潘文貴、王榮及其他不詳姓名之委員約九人心生畏懼。嗣經黃參期告知丙○○宮內無錢，勸丙○○回家，惟丙○○不願離去，仍滯留宮內大肆漫。適有員
    警駕駛巡邏車行經該處，乃將丙○○逮捕，並扣得丙○○使用之手套一副及水果
    刀一把。丙○○於警訊時及偵查中為掩飾其係通緝犯，竟冒用其弟乙○○之名義
    應訊（冒名應訊部分未據起訴）。
二、案經台北市政府警察局南港分局移送台灣士林地方法院檢察署檢察官偵查起訴。
    理  由
一、訊據被告矢口否認有何恐嚇取財之犯行，辯稱：伊當天因下雨未上工，即在舊庄
    街一家雜貨店喝酒，喝了米酒頭二、三罐，後來與人發生衝突，掉到水溝裏，被
    水了三十公尺遠。伊後來從水溝爬上來，從慈航宮對面之豬舍拿了一副手套戴
    上，就到廟裏去，後來因為酒醉，不知道做了什麼事。伊忘了當時有無拿水果刀
    ，當時可能是想要跟他們要一點車資回家。伊在警局因不願意在筆錄上簽名，警
    員就把伊銬在牆上二、三個鐘頭，不給伊喝水、上廁所云云。經查：
  （一）、右揭被告持刀向被害人索錢之事實，業據被害人甲○○、黃參期、丁○○
          三人分別於警、偵訊及本院審理時指訴綦詳，並有手套一副及水果刀一把
          扣案可稽。
  （二）、被告於警局制作筆錄時，身上有受傷，有警訊筆錄在卷可按。且被害人林
          長慶證稱：被告衣服很髒；被害人黃參期證稱：被告身上當時很濕很髒；
          被害人丁○○證稱：被告身上有濕等語（均見本院八十九年七月十八日審
          理筆錄）。另扣案之手套（見偵卷第十四頁照片），確係又舊又髒。足認
          被告供稱：伊喝酒時與人發生衝突，掉到水溝裏，後來從水溝爬上來，在
          慈航宮對面之豬舍拿了一副手套戴上等語，應非杜撰。
  （三）、被告雖辯稱：伊當時已酒醉，不知道發生何事云云。然查，被害人甲○○
          於審理時證稱：被告身上沒有酒味；被害人黃參期於審理時亦證稱：被告
          臉沒有紅，也沒有步伐不穩之情形，講話很清楚；被害人丁○○於審理時
          則證稱：不清楚被告有無酒醉等語（均見本院八十九年七月十八日審理筆
          錄）。是被告當時既無步伐不穩之情形，講話亦很清楚，被害人等復看不
          出被告有何酒醉之徵兆，可見被告當時應未醉酒。況被告苟真已酒醉至不
          知道發生何事之程度，如何能持刀向被害人要錢。且被告為警逮捕後，尚
          知冒用他人名義應訊，益見被告於犯罪當時對外界事物之判斷能力，並未
          達精神耗弱之程度。
  （四）、被告另辯稱：伊於警局作筆錄時，因不願意在筆錄上簽名，警察就把伊銬
          在牆上二、三個鐘頭，不給伊喝水、上廁所云云。惟查，被告於警訊時既
          未自白犯罪，且本件根據被害人之指述及扣案之證物，已足證明被告持刀
          向被害人等恐嚇取財之犯罪事實。被告所指上開各情縱然屬實，亦不足作
          有利於被告之認定。
  （五）、當日慈航宮內除被害人甲○○、黃參期、丁○○三人外，尚有朱家玉、潘
          文貴、王榮、潘桐及其他不詳姓名之委員在場，業據被害人甲○○、黃參
          期、丁○○證述明確。雖被害人甲○○、黃參期、丁○○三人於本院審理
          時就在場委員之人數所為之證詞並不一致，惟被害人丁○○於本院審理時
          證述「約十人」，核與被害人黃參期於警訊時所供「約十人」相合，應
          以被害人丁○○於本院審理時之證述較為可採。再者，扣案之水果刀（見
          偵卷第十四頁照片）足以傷人，顯而易見。被告持以向以被害人等要錢，
          自足以使被害人等心生畏懼。而質之被害人甲○○、黃參期、丁○○三人
          復均證稱：被告持扣案之水果刀要錢時，伊會害怕等語。惟據被害人林長
          慶證稱：潘桐雖在場，但已酒醉等語。是潘桐既不可能因此心生畏懼，自
          非本案之被害人。準此，本案被害人應有甲○○、黃參期、丁○○、朱家
          玉、潘文貴、王榮及不詳姓名之委員等約九人（起訴書已提及被害人林長
          慶、黃參期、丁○○等人，是被害人朱家玉、潘文貴、王榮及其他不詳姓
          名之委員，亦應為起訴效力所及，附此敘明）。
    綜上所述，被告所辯，要屬事後畏罪卸責之詞，不足採信。本件事證已臻明確，
    被告犯行堪以認定。
二、核被告所為，係犯刑法第三百四十六條第三項、第一項之恐嚇取財未遂罪。被告
    同時同地恐嚇被害人等約九人，自係一行為而犯數項罪名，應從一重處斷。又本
    件被害人等並未交付財物，被告自係著手於犯罪行為之實行而未遂，爰按既遂犯
    之刑減輕之。爰審酌被告前科累累，於通緝期間酒後持刀向被害人等恐嚇取財，
    其雖未傷人，亦未取得財物，惟所持水果刀，足以傷人，使被害人等約九人因此
    心生畏懼，且於犯罪後猶冒名應訊等一切情狀，量處有期徒刑六月。至扣案之手
    套一副及水果刀一把，因非屬被告所有，毋庸宣告沒收。
據上論斷，應依刑事訴訟法第二百九十九條第一項前段，刑法第三百四十六條第三項
、第一項、第五十五條、第二十六條前段，罰金罰鍰提高標準條例第一條前段，判決
如主文。
本案經檢察官劉異海到庭執行職務。
中      華      民      國      八十九      年    八    月      一      日
                                  臺灣士林地方法院刑事第二庭
                                          法  官
右正本證明與原本無異。
如不服本判決，應於判決送達後十日內，向本院提出上訴狀。
                                          書記官
中      華      民      國      八十九      年    八    月      一      日


司法院資訊處製作；財團法人民間司法改革基金會備份。
